臺灣高等法院刑事裁定
110年度毒抗字第1493號
抗  告  人  
即  被  告  林興隆


上列抗告人因違反毒品危害防制條例案件（聲請案號：臺灣基隆
地方檢察署110年度聲觀字第439號、110年度毒偵字第910號），
不服臺灣基隆地方法院中華民國110年9月28日裁定（110年度毒
聲字第525號），提起抗告，本院裁定如下：
    主  文
抗告駁回。                                             
    理  由
一、原裁定意旨略以：抗告人即被告林興隆雖於偵查中辯稱其並
    未於採尿前施用任何毒品云云。然抗告人於民國110年4月15
    日經警通知到案製作筆錄時，經其同意所採集之尿液檢體送
    台灣檢驗科技股份有限公司台北濫用藥物實驗室（下稱台灣
    檢驗科技公司）以氣相層析質譜儀分析法檢驗，結果呈安非
    他命、甲基安非他命陽性反應，有該公司出具之濫用藥物檢
    驗報告及相對應之尿液檢體編號對照表各1紙在卷可稽，足
    認抗告人於110年4月15日12時10分許為警採尿時往前回溯5
    日內之某時（不含受公權力拘束之時間），確有施用第二級
    毒品甲基安非他命之行為，而犯毒品危害防制條例第10條第
    2 項之施用第二級毒品罪，已堪認定。又抗告人前因施用毒
    品案件，經觀察、勒戒後，於105 年8 月24日執行完畢釋放
    ，有本院被告前案紀錄表在卷可查，可見抗告人於最近一次
    觀察、勒戒執行完畢後之3 年後，再犯本案施用第二級毒品
    罪，是本件檢察官聲請觀察、勒戒，核屬有據，應予准許等
    語。
二、抗告意旨略以：抗告人並未不服原裁定，但因去（109）年2
    月工作時腿跟腳踝嚴重骨折，開了三次刀，今年因拔除鋼釘
    需在家休息與回診，且因時間因素來不及附上診斷證明，容
    後一併寄送，希望給我戒癮治療的機會，為此提起抗告等語
    。
三、犯毒品危害防制條例第10條之罪者，檢察官應聲請法院裁定
    ，令被告入勒戒處所觀察、勒戒，其期間不得逾2月。依前
    項規定為觀察、勒戒或強制戒治執行完畢釋放後，3年後再
    犯第10條之罪者，適用前2項之規定，毒品危害防制條例第2
    0條第1項、第3項定有明文。次按毒品危害防制條例所規定
    之觀察、勒戒處分，其立法意旨在幫助施用毒品者戒除毒癮
    ，該處分之性質非為懲戒行為人，而係為消滅行為人再次施
    用毒品之危險性，目的在戒除行為人施用毒品之身癮及心癮
    措施；觀察勒戒係導入一療程觀念，針對行為人將來之危險
    所為預防、矯治措施之保安處分，以達教化與治療之目的，
    可謂刑罰之補充制度，從而毒品危害防制條例本身所規定之
    觀察、勒戒及強制戒治等保安處分，雖兼具自由刑之性質，
    卻有刑罰不可替代之教化治療作用，且觀察、勒戒既屬用以
    矯治、預防行為人反社會性格，而具社會保安功能之保安處
    分，當無因行為人之個人或家庭因素而免予執行之理。
四、經查：
㈠、本件抗告人有於110年4月15日12時10分許，在基隆市警察局
    第二分局偵查隊採尿室為警採尿，並親自封緘一節，業據抗
    告人於偵查中供述明確（見110毒偵910卷第15、80頁）。而
    其於上揭時、地所採尿液，經送請台灣檢驗科技公司先後以
    酵素免疫分析法（EIA）初步檢驗，再以氣相層析質譜儀分
    析法（GC/MS）確認檢驗結果，確呈安非他命、甲基安非他
    命陽性反應，亦有基隆市警察局第二分局偵辦毒品案件尿液
    檢體對照表、台灣檢驗科技公司110年4月29日濫用藥物檢驗
    報告附卷可參（見同上毒偵卷第5、7頁）。且依卷附檢驗報
    告所載，抗告人之尿液檢出安非他命、甲基安非他命之濃度
    分別為545ng/mL、807ng/mL，相較濫用藥物尿液檢驗作業準
    則第18條規定：「初步檢驗結果在閾值以上或有疑義之尿液
    檢體，應再以氣相或液相層析質譜分析方法進行確認檢驗。
    確認檢驗結果在下列閾值以上者，應判定為陽性：一、安非
    他命類藥物：（一）安非他命：500 ng／mL。（二）甲基安
    非他命：500 ng／mL，且其代謝物安非他命之濃度在100ng／m
    L以上。」足見抗告人尿液中檢驗出之安非他命、甲基安非
    他命濃度顯已達確認標準，是抗告人確有於上開為警採尿時
    間往前回溯5日內之某時，有施用第二級毒品之事實，應堪
    認定。抗告人於偵查中否認施用一節，要與事實有違，不足
    採信。
㈡、抗告人前因施用毒品案件，曾經臺灣臺北地方法院以105年度
    毒聲字第163號裁定送觀察、勒戒後，因認無繼續施用毒品
    之傾向，於105年8月24日執行完畢釋放出所，並經臺灣臺北
    地方檢察署檢察官以105年度毒偵字第428號為不起訴處分確
    定，此有本院被告前案紀錄表在卷可按。是抗告人施用第二
    級毒品犯行，距其前述觀察、勒戒執行完畢已逾3年，則檢
    察官綜合考量個案具體情形，以被告前因施用毒品案件經觀
    察、勒戒執行完畢後，再犯本件施用第二級毒品案件，足認
    被告缺乏戒斷毒癮之心，因認本案不適於機構外之處遇，而
    未選擇為附命完成戒癮治療之緩起訴處分，依法聲請裁定將
    被告送觀察、勒戒，難認有何違法或明顯失當之處。　
㈢、抗告人雖以前情置辯，惟按毒品危害防制條例規定觀察、勒
    戒規定，係一種針對受處分人將來之危險所為預防、矯正措
    施之保安處分，目的係為斷絕施用毒品者之身癮及心癮，除
    檢察官審酌個案情形，為附條件之緩起訴處分（同條例第24
    條第1項），或於犯罪未發覺前，自動向行政院衛生署指定
    之醫療機構請求治療，醫療機構免將請求治療者送法院或檢
    察機關（同條例第21條第1項），凡經檢察官聲請，法院僅
    得依法裁定令入勒戒處所觀察、勒戒，以查其是否仍有施用
    毒品傾向，並據以斷定幫助受處分人澈底戒毒之方法，法院
    尚無自由斟酌以其他方式替代之權，且亦無從因施用毒品者
    之個人或家庭因素而免予執行之理。職此，原審詳查後，認
    被告確有施用第二級毒品之行為，裁定應送勒戒處所觀察、
    勒戒，於法尚無不合。抗告人所執，核屬其個人因素事項，
    要不足援為免除觀察、勒戒之原因。    
五、綜上所述，被告既有本件施用第二級毒品之行為，自有予以
    矯治並預防其將來繼續施用之必要性，原審依檢察官聲請，
    裁定將被告送勒戒處所觀察、勒戒，經核並無違誤。被告猶
    執前詞提起本件抗告，為無理由，應予駁回。　
據上論斷，應依刑事訴訟法第412 條，裁定如主文。
中　　華　　民　　國　　110 　年　　11　　月　　 4　　日
                  刑事第十九庭  審判長法　官  曾淑華
                                      法　官  許文章
                                      法　官  李殷君
以上正本證明與原本無異。
不得再抗告。
                                      書記官  周彧亘
中　　華　　民　　國　　110 　年　　11　　月　　4 　　日